臺北高等行政法院裁定
　　　　　　　　　　　　　　　　　　 95年度訴字第03800號
原　　　告　甲○○
上列原告與被告輔仁大學間因有關教育事務事件，原告不服教育
部中華民國95年9 月1 日臺訴字第0950113411A 號訴願決定，提
起行政訴訟，本院裁定如下：
    主　文
原告之訴駁回。
訴訟費用由原告負擔。
    理　由
一、按原告起訴不合程式或不備其他要件者，行政法院應以裁定
    駁回之，行政訴訟法第107 條第1 項第10款定有明文。又「
    人民因中央或地方機關之違法行政處分，認為損害其權利或
    法律上之利益，經依訴願法提起訴願而不服其決定，或提起
    訴願逾三個月不為決定，或延長訴願決定期間逾二個月不為
    決定者，得向高等行政法院提起撤銷訴訟。」為行政訴訟法
    第4 條第1 項所明定；故依據本條提起撤銷訴訟者，其請求
    撤銷之對象必須係行政處分，否則其起訴即屬不備要件，行
    政法院應以裁定駁回之。另按「各級公私立學校依有關學籍
    規則或懲處規定，對學生所為退學或類此之處分行為，足以
    改變其學生身分及損害其受教育之機會，此種處分行為應為
    訴願法及行政訴訟法上之行政處分，並已對人民憲法上受教
    育之權利有重大影響。人民因學生身分受學校之處分，得否
    提起行政爭訟，應就其處分內容分別論斷。如學生所受處分
    係為維持學校秩序、實現教育目的所必要，且未侵害其受教
    育之權利者（例如記過、申誡等處分），除循學校內部申訴
    途徑謀求救濟外，尚無許其提起行政爭訟之餘地。反之，如
    學生所受者為退學或類此之處分，則其受教育之權利既已受
    侵害，自應許其於用盡校內申訴途徑後，依法提起訴願及行
    政訴訟。」業經司法院釋字第382 號解釋理由書揭示在案。
    故學校依有關學籍規則或懲處規定，對學生所為之處分行為
    ，除足以改變其學生身分並損及其受教育之機會者，得依法
    提起行政訴訟外，如學生所受處分係為維持學校秩序、實現
    教育目的所必要，且未侵害其受教育之權利者（例如記過、
    申誡等處分），學生除循學校內部申訴途徑謀求救濟外，尚
    不得提起行政訴訟，否則其起訴即屬不備要件，行政法院應
    以裁定駁回之，合先敘明。
二、事實概要：原告係被告中文系94學年之畢業生，於民國（下
    同）95年10月23日在學期間，因涉及對臺灣藝術大學女學生
    性騷擾案件，經該校於94年12月20日函請被告調查，被告性
    別平等教育委員會受理後依據「性別平等教育法」第30條之
    規定組成「五人調查小組」調查，審認原告性騷擾事件成立
    ，乃將調查報告提送被告性別平等教育委員會討論，經討論
    結果決議根據性別平等教育法第25條第1 項第3 款及第4款
    規定處置，並由被告以95年3 月7 日輔學（三）懲決字第09
    40089 號學生懲處通知書予原告記小過乙次之處分被告獎懲
    委員會以95年3 月9 日以輔校學（三）字0950300565號函予
    原告記小過乙次之處分。原告不服，提出申復，經被告性別
    平等教育委員會認原告所陳之程序瑕疵無理由乃決議駁回，
    原告仍不服，提出申訴，被告學生申訴評議委員會亦認申訴
    無理由，遂以95年6 月8 日輔校學（三）字第0950601822號
    函檢送申訴評議議決書予原告。原告不服，提起訴願，亦遭
    決定不受理，遂提起本件行政訴訟。
三、經查，上開事實為兩造所不爭執，並有被告前揭學生懲處通
    知書、性別平等教育委員會申復決定書、調查小組調查報告
    、學生申訴評議委員會議決書及95年3 月9 日以輔校學（三
    ）字0950300565號函等附於訴願卷及本院卷可憑，足堪信真
    實。查被告所為上述記小過乙次之處分，係為維持學校秩序
    、實現教育目的所必要，且未侵害其受教育之權利，與足以
    改變其學生身分並損及其受教育之機會之退學或類此之處分
    行為不同，參諸前揭司法院釋字第382 號解釋理由書之意旨
    ，原告除循學校內部申訴途徑謀求救濟外，尚無許其提起行
    政爭訟之餘地。是原告就被告上述記小過乙次之處分，既向
    被告學生申訴評議委員會提出申訴，並經該評議委員會評議
    申訴駁回確定，即不得再提起行政爭訟。綜上，本件被告所
    為上述記小過乙次之行為，均未改變原告學生身分並損及其
    受教育之機會，原告對之提起訴願，尚難謂為合法，訴願機
    關為不受理之決定，並無不合。原告復提起行政訴訟，顯非
    合法，應予駁回。另依「程序不合、實體不究」之原則，本
    件原告之訴既因程序上不合法，予以駁回，其實體上之主張
    ，即毋庸再予審論。又原告於起訴狀誤載被告為輔仁大學性
    別平等教育委員會，因已在聲請閱卷狀內更正其被告，且原
    告之訴既經認不合法應予駁回，如前所述，則其起訴狀誤列
    被告，雖有未合，已無命補正之必要，併此敘明。
四、依行政訴訟法第107 條第1 項第10款、第104 條，民事訴訟
    法第95條、第78條，裁定如主文。
中　　華　　民　　國　　96　　年　 　3　　月　 21  　 日
                  第一庭審判長法  官　王立杰
                              法  官　周玫芳
                              法  官　劉錫賢
上列正本係照原本做成。
如不服本裁定，應於送達後10日內，向本院提出抗告狀（須按他
造人數附繕本）。
中　　華　　民　　國　　96　　年　 　3　　月　 21  　 日
                              書記官  林佳蘋
